【裁判字號】    90,易,1013
【裁判日期】    901031
【裁判案由】    詐欺
【裁判全文】
臺灣屏東地方法院刑事判決                          九十年度易字第一一三號
    公  訴  人  臺灣屏東地方法院檢察署檢察官
    被      告  乙○○
右被告因詐欺案件，經檢察官提起公訴（八十九年度調偵字第七號）本院判決如左：
    主  文
乙○○意圖為自己不法之所有，以詐術使人將本人之物交付，處有期徒刑拾月。
    事  實
乙○○前因於民國（下同）八十五年四月間任職於高雄區中小企業銀行，擔任屏東分
行副理時，因業務關係認識丙○○，無意願償還款項，竟意圖為自己不法之所有，於
同年六月底某日，向丙○○佯稱因其父過世，須於同年七月一日繳交遺產稅，於二日
後即可歸還，並可代向丙○○之子於該銀行中介紹職務等語，致使丙○○陷於錯誤，
而分別於同年七月一日交付新台幣（下同）五十萬元，詎乙○○得手後，僅於同年七
月三日償還八千元，藉資搪塞，並由乙○○之妻簽發交付發票日同年七月十日，面額
為四十九萬二千元，付款人為高雄區中小企業銀行，支票號碼為ＧＦＡ000000
0之支票一張，並由乙○○背書，嗣到期未獲兌現，乙○○於八十五年五月二十八日
完成繼承遺產之申報手續，並於同月三十日經稅捐機關核定無需繳交遺產稅後，亦避
不見面復未曾清償，丙○○始知受騙。案經丙○○訴由臺灣屏東地方法院檢察署檢察
官偵查起訴。
    理  由
一、訊據被告乙○○固承認積欠告訴人丙○○四十九萬二千元，並曾由其妻簽發上開
    支票，再由其背書之事實不諱，惟辯稱其係自八十五年一月間起陸續向告訴人借
    款多次，並曾分清償，惟迄八十五年七月間會算結果，仍欠告訴人四十九萬二千
    元，故而簽發上開支票予告訴人，且其僅曾向告訴人稱可以嘗試代其子向銀行謀
    職，但未保證一定可成等語云云。然查右揭事實，已據告訴人分別於檢察官偵查
    中及本院審理中指訴綦詳，並有上開支票影本、退票理由單影本各一張附卷可稽
    ；次查，被告之父甲○○係於八十五年三月六日死亡，其遺產（含動產與不動產
    ）之核定價額為一千三百二十萬七千九百元，但並無需課徵遺產稅，而含被告在
    內之五名納稅義務人係於同年五月二十八日申報之事實，除經被告當庭陳明外，
    並有財政部台灣省南區國稅局潮州稽徵所九十年十月二日南區國稅潮資字第九０
    ０一四二０九號函覆之甲○○之遺產繼承資料可憑，則若非經被告告知，告訴人
    當無由憑白可以得知被告之父於何時死亡、何時向主管機關申報遺產資料等情，
    足見告訴人之指述非虛，而被告於向告訴人取得款項後，顯然可以繼承價值遠高
    於五十萬元之遺產，卻迄今仍未清償，其自始即無意償還欠款之詐欺意圖已足認
    定；再查，被告先於偵查中，委由律師向檢察官具狀表示其曾先後多次向告訴人
    借款，並均連同利息簽發支票予告訴人，由告訴人向銀行提示兌現後，再繼續向
    告訴人究款，同時提出其簽發予告訴人之支票清單，要求檢察官向銀行函查，此
    有屏東地方法院檢察署八十九度偵緝字第一三號卷第三十二頁附之答辯狀可證，
    並經被告於偵查中之選任辯護人史雙全律師於偵查中向檢察官陳明（見九十年四
    月十六日偵訊筆錄），但經檢察官向高雄區中小企業銀行查詢結果，該銀行並無
    被告所陳稱之支票之提示紀錄，有該行九十年七月十六日潮分一一四號函可稽，
    足見被告此部分辯解不實，嗣於本院審理中，經本院提示該函後，被告又改稱係
    因告訴人未將其前所簽發之支票提示，故無兌現紀錄，而卷附四十九萬二千元之
    支票，是其與告訴人會算後始簽發之金額等語，然此顯已與被告於偵查中所稱其
    前向告訴人所借款項均已以簽發支票兌現之方式清償等語相違，可見其所言不實
    ，亦足見告訴人所稱被告僅曾向其借款一次，且迄未清償等語為實；綜上所述，
    被告所辯無可採信，其罪証已臻明確，犯行堪以認定。
二、被告乙○○所為，係犯刑法第三百三十九條第一項之詐欺取財罪。審酌被告並無
    前科，此有其前科表為憑，素行非劣、犯罪動機、假藉於銀行擔任經理職務之便
    ，向告訴人誑稱可以代為引介工作、詐欺所得為五十萬元、以繳交遺產稅等為犯
    罪手段、犯後迄今僅清償告訴人八千元，復一再否認犯行，未見悔意，不宜緩刑
    等一切情狀，爰量處如主文所示之刑。
據上論斷，應依刑事訴訟法第二百九十九條第一項前段，刑法第三百三十九條第一項
，罰金罰鍰提高標準條例第一條前段，判決如主文。
本案經檢察官莊啟勝到庭執行職務。
中      華      民      國      九十      年      十      月  三十一    日
                                      臺灣屏東地方法院刑事第二庭
                                          法  官    莊鎮遠
右判決正本證明與原本無異。
對於本判決如有不服應於收受送達後十日內向本院提出上訴書狀上訴於台灣高等法院
高雄分院並按他造當事人之人數附具繕本。
                                          書記官    魏慧夷
中    華    民    國     九十      年      十一      月       一      日
附錄本判決論罪之法條：
刑法第三百三十九條第一項
意圖為自己或他人不法之所有，以詐術使人將本人或第三人之物交付者，處五年以
下有期徒刑、拘役或科或併科一千元以下罰金。


司法院資訊處製作；財團法人民間司法改革基金會備份。
